【裁判字號】    90,訴,270
【裁判日期】    901213
【裁判案由】    野生動物保育法
【裁判全文】
臺灣花蓮地方法院刑事判決                            九十年度訴字第二七號
    公  訴  人  臺灣花蓮地方法院檢察署檢察官
    被      告  甲○○
右列被告因違反野生動物保育法案件，經檢察官提起公訴（九十年度偵字第二四三八
號），本院判決如左：
    主  文
甲○○違反保育類野生動物之產製品，非經中央主管機關之同意，不得輸入之規定，
未經中央主管機關同意，輸入保育類野生動物之產製品，處有期徒刑柒月。緩刑貳年
。
    事  實
一、甲○○明知大象係經中央主管機關行政院農業委員會公告瀕臨絕種之保育類野生
    動物，其產製品非經上開機關之同意，不得輸入，竟未經許可，在澳門某攤販購
    買保育類野生動物大象象牙產製品觀世音佛像一尊（淨重三六○公克），以衛生
    紙包捆藏置於所攜帶之行李中，於民國九十年四月三十日，在澳門搭乘復興航空
    三五四班機回國，輸入上開保育類野生動物產製品。嗣於同日十四時五十五分許
    ，在中正機場入境時為財政部台北關稅局稽查組值勤關員於十二號入境檢查檯檢
    查行李時查獲，並扣得上開保育類野生動物產製品。
二、案經財政部台北關稅局移送臺灣桃園地方法院檢察署呈請臺灣高等法院檢察署核
    令移轉臺灣花蓮地方法院檢察署檢察官偵查起訴。
    理  由
一、訊據被告甲○○對其攜帶上開觀世音佛像一尊入境之事實固坦承不諱，惟辯稱：
    伊不知是象牙雕刻品，出售之人告訴伊係以魚骨粉灌模製造，是骨雕云云。惟查
    右揭事實，有入境旅客申報單及台北關稅局扣押貨物、運輸工具收據及搜索筆錄
    、偵訊談話筆錄、處分書等影本各一份在卷可稽；且扣案之象牙產製品，經送鑑
    定後，依外型紋路特徵觀察及紫外光燈螢光測試等鑑驗方法鑑定結果，有牙質類
    特有之螢光反應，並具有史垂格線，其所形成之角度平均值大或等於一一○度，
    為大象象牙之特徵，屬保育類野生動物產製品，此有行政院農業委員會九十農林
    字第九○○一二六八四一號函在卷可參。又被告亦自承二、三十年前曾看過象牙
    製品，輸入之觀音雕刻為四千六百元，伊平日在黃昏市場賣衣服等語，是以依被
    告之職業、智識程度及經驗，當知象牙製品與骨雕在材質上有所不同，且魚粉灌
    模之骨雕產品極為便宜，被告購入之象牙製品僅三百六十公克，高約五、六公分
    ，卻索價四千六百元，其辯稱不知係象牙而誤認為骨雕，孰人能信。復按所謂「
    野生動物產製品」係指野生動物之屍體、骨、角、牙、皮、毛、卵或器官之全部
    、部分或其加工品而言，野生動物保育法第三條第六款定有明文，被告既明知野
    生動物保育法之規定，且知大象產製品禁止輸入，而該法亦經主管機關公告周知
    並廣為宣導，其所辯顯係卸責之詞，委無足採。本件事證明確，被告犯行洵堪認
    定。
二、核被告所為，係違反野生動物保育法第二十四條第一項之規定，應依同法第四十
    條第一項第一款之規定處斷。爰審酌被告犯罪之動機、目的、手段、所生危害及
    犯罪後態度等一切情狀，量處如主文所示之刑。末查被告前未曾受有期徒刑以上
    刑之宣告，有台灣花蓮地方法院檢察署刑案資料查註紀錄表、台灣高等法院被告
    全國前案紀錄表各乙紙在卷可憑，其因一時失慮，罹犯本罪，經此刑之宣告，自
    當知所警惕，而無再犯之虞，本院認前開對其宣告之刑，以暫不執行為適當，爰
    併宣告緩刑二年，以啟自新。至扣案之保育類野生動物產製品即前開象牙產製品
    觀世音佛像一尊，業據台北關稅局依法沒入，有該局九０丙字第一二七二號處分
    書乙紙在卷足徵，爰不再依野生動物保育法第五十二條第一項宣告沒收，附此敘
    明。
據上論斷，應依刑事訴訟法第二百九十九條第一項前段，野生動物保育法第四十條第
一項第一款，刑法第十一條前段、第七十四條第一款，判決如主文。
本案經檢察官李子春到庭執行職務。
中      華      民      國    九十      年     十二     月     十三     日
                              臺灣花蓮地方法院刑事庭
                                  法  官  鄭  培  麗
右正本證明與原本無異。
如對本判決不服，應於送達後十日內，向本院提出上訴狀。（應抄附繕本）
                                  法院書記官
中      華      民      國    九十      年     十二     月     十四     日
附錄本判決論罪之法律條文：
野生動物保育法第四十條：
有下列情形之一，處六月以上五年以下有期徒刑，得併科新臺幣三十萬元以上一百五
十萬元以下罰金：
一違反第二十四條第一項規定，未經中央主管機關同意，輸入或輸出保育類野生動物
  之活體或其產製品者。
二違反第三十五條第一項規定，未經主管機關同意，買賣或意圖販賣而陳列、展示保
  育類野生動物或瀕臨絕種及珍貴稀有野生動物產製品者。
  以犯前項之罪為常業者，處一年以上七年以下有期徒刑，得併科新臺幣五十萬元以
  上二百五十萬元以下罰金。


司法院資訊處製作；財團法人民間司法改革基金會備份。
